【裁判字號】    99,訴,1614
【裁判日期】    991105
【裁判案由】    搶奪等
【裁判全文】
臺灣臺北地方法院刑事判決              99年度訴字第1614號
公  訴  人  臺灣臺北地方法院檢察署檢察官
被      告  李宜庭
上列被告因搶奪等案件，經檢察官提起公訴（99年度偵字第1895
1 號），嗣因被告就被訴事實為有罪之陳述，經本院告知簡式審
判程序意旨，並聽取公訴人及被告之意見後，本院合議庭裁定由
受命法官獨任依簡式審判程序，判決如下：
    主  文
李宜庭意圖為自己不法之所有，而搶奪他人之動產，累犯，處有
期徒刑拾月；又竊盜，累犯，處有期徒刑伍月；又意圖為自己不
法之所有，而搶奪他人之動產，累犯，處有期徒刑拾月。應執行
有期徒刑壹年拾月，並於刑之執行前，令入勞動場所強制工作參
年。
    事  實
一、李宜庭於民國94年間因竊盜案件，經臺灣板橋地方法院以94
    年度簡字第2290號判決判處有期徒刑3 月確定，入監執行於
    96年2 月15日縮刑期滿執行完畢。復於95年間，因竊盜案件
    ，經臺灣板橋地方法院以95年度簡字第7741號判決判處有期
    徒刑4 月確定，又於96年間因竊盜案件，經本院以96年度易
    字第1504號判決判處有期徒刑5 月確定，嗣經本院以96年度
    聲字第2070號裁定就上開2 案件之宣告刑定應執行有期徒刑
    6 月確定，於98年8 月19日執行完畢。詎其猶不知悔改，復
    分別基於意圖為自己不法所有之犯意，先後為下列犯行：
  (一)於99年6 月9 日7 時許，騎乘車牌號碼不詳之機車在臺北市
    ○○區○○街39巷50弄83號前，見陳許月嬌在該處獨行，即
    下車走近其後方，以手搭陳許月嬌肩膀轉移其注意力，再乘
    其疏於防備之際，伸手搶奪陳許月嬌頸上配戴之金項鍊1 條
    ，得手後旋騎機車逃逸，並將金項鍊變賣換得現金花用一空
    。
  (二)於99年7 月10日5 時許，行經臺北市大安區○○○路○ 段10
    3 號附近，見楊煜斌所有之車牌號碼GPW-308 號重型機車停
    放該處停車格內，因認有機可趁，遂以自備之鑰匙1 支發動
    該輛機車引擎而竊取之，得手後隨即騎乘該車離去。
  (三)於同日11時15分許，李宜庭騎乘上開機車行經臺北市大安區
    ○○○路1 段59號前，見湯月嬌在該處獨行，遂自湯月嬌後
    方駛近，乘湯月嬌疏於防備之際，伸手搶奪湯月嬌頸上配戴
    之金項鍊1 條，得手後隨旋騎機車逃逸，並將金項鍊變賣換
    得現金花用殆盡。嗣經警方調閱陳許月嬌遭搶奪案件之現場
    監視器錄影帶畫面，發現李宜庭曾在該時、地撥打行動電話
    ，復調閱行動電話細胞台後發現行動電話門號0000000000號
    使用人劉美慧涉有重嫌，經劉美慧與上開門號通話對象蔡寶
    文到案指認陳許月嬌、湯月嬌遭搶奪案件現場監視器錄影翻
    拍畫面中之涉嫌人為李宜庭，而循線將李宜庭查緝到案，查
    知上情。
二、案經臺北市政府警察局大安分局報請臺灣臺北地方法院檢察
    署檢察官偵查起訴。
    理  由
一、按本件被告李宜庭所犯係死刑、無期徒刑、最輕本刑為3 年
    以上有期徒刑以外之罪，其於準備程序就前揭被訴事實為有
    罪之陳述，經受命法官告知簡式審判程序之旨，並聽取其與
    公訴人之意見後，本院認無不得或不宜改依簡式審判程序進
    行之處，爰依刑事訴訟法第273 條之1 第1 項、第284 條之
    1 ，裁定本件由受命法官獨任進行簡式審判程序，合先敘明
    。
二、訊據被告對於上開犯罪事實坦承不諱，且經證人陳許月嬌、
    湯月嬌、楊煜斌於警詢、偵查中證述明確，且就犯罪事實一
    (一)部分，有監視器翻拍照片12張在卷可稽，就犯罪事實一(三)
    部分，有監視器翻拍照片75張附卷可憑，是被告前揭出於任
    意性之自白與事實相符，應堪採為被告有罪之證據。至被告
    就犯罪事實一(三)搶奪被害人湯月嬌案件，被告固辯稱係警方
    在發覺其犯罪前主動向警方自首云云，惟警方從被害人陳許
    月嬌於99年6 月9 日遭搶報案後即已自現場監視器錄影翻拍
    畫面及比對當地行動電話細胞台而查知門號0000000000號行
    動電話之持用人涉有重嫌，並經劉美慧於99年7 月30日、蔡
    寶文於99年7 月23日到警局製作筆錄時指認被害人陳許月嬌
    、湯月嬌遭搶奪之現場監視器錄影翻拍畫面中之涉案男子即
    為被告，嗣警方方於99年8 月3 日前往被告家中查獲被告，
    有證人劉美慧、蔡寶文指認被告之照片、臺北市政府警察局
    大安分局刑事案件移送書、本院公務電話紀錄各1 份存卷可
    查，是警方於查獲被告到案之前，已有確切之根據，而得合
    理懷疑被告涉犯搶奪被害人湯月嬌犯行之犯罪嫌疑，是被告
    於該案中，顯無自首之情形，附此敘明。從而被告上開竊盜
    及搶奪犯行，堪以認定，應予依法論科。
三、核被告就犯罪事實一(一)、(三)所為，係犯刑法第325 條第1 項
    搶奪罪，其就犯罪事實一(二)所為，係犯刑法第320 條第1 項
    竊盜罪。被告所犯上開3 罪間，犯意各別，罪名互殊，應予
    分論併罰。被告前於94年間因竊盜案件，經臺灣板橋地方法
    院以94年度簡字第2290號判決判處有期徒刑3 月確定，入監
    執行於96年2 月15日縮刑期滿執行完畢。復於95年間，因竊
    盜案件，經臺灣板橋地方法院以95年度簡字第7741號判決判
    處有期徒刑4 月確定，又於96年間因竊盜案件，經本院以96
    年度易字第1504號判決判處有期徒刑5 月確定，嗣經本院以
    96年度聲字第2070號裁定就上開2 案件之宣告刑定應執行有
    期徒刑6 月確定，於98年8 月19日執行完畢之事實，有臺灣
    高等法院被告前案紀錄表1 份附卷可憑，其前受有期徒刑之
    執行完畢後，5 年內故意再犯本件有期徒刑以上之罪，為累
    犯，應依刑法第47條第1 項之規定，加重其刑。爰審酌被告
    不思以己力正當謀生，反圖不勞而獲，多次竊取、搶奪他人
    財物，危害匪淺，且造成被害人精神上痛苦，實不宜寬貸，
    惟念及所犯財產犯罪所得財物價值非鉅，並兼衡其事後尚能
    坦承全部犯行、態度尚可等一切情狀，分別量處如主文所示
    之刑，並定其應執行之刑，以資懲儆。未扣案被告用以犯竊
    盜犯罪所用之鑰匙1 支，為被告所有，惟已棄置在路上，業
    經被告於審理時陳明在卷，為免將來執行困難，爰不予宣告
    沒收。
四、按有犯罪之習慣或因遊蕩或懶惰成習而犯罪者，於刑之執行
    前，令入勞動場所，強制工作，刑法第90條第1 項定有明文
    ，是保安處分中之強制工作之立法目的乃在針對嚴重性職業
    犯罪及欠缺正確工作觀念或無正常工作因而犯罪者，強制其
    勞動，並學習一技之長及正確之謀生觀念，祈使其日後重返
    社會時得以適應，法院應審酌行為人所為行為之嚴重性、行
    為人所表現之危險性及對於行為人未來行為之期待性，決定
    應否令入勞動處所強制工作（最高法院54年度臺上字第3041
    號判決要旨參照）。查本件被告於95年7 月間至同年11月間
    即有5 次搶奪之前案紀錄，並經臺灣板橋地方法院以96年度
    訴字第645 號、臺灣高等法院以96年度上訴字第3013號及最
    高法院99年度台上字第1923號判決定應執行刑有期徒刑2 年
    確定，又再犯2 件搶奪及1 件竊盜案件，足見被告確有犯財
    產犯罪之惡習，且參以被告隨機挑選落單之婦女，騎機車或
    步行自後快速通過拉扯搶取其頸上配戴之項鍊，其手段顯然
    不顧被害人身體之安全，其犯罪具嚴重性及高度危險性，非
    予以強制工作之宣告，殊難收矯正其惡習之效，爰併依刑法
    第90條之規定，諭知於刑之執行前，令入勞動處所強制工作
    3 年，以資矯治。
據上論斷，應依刑事訴訟法第273 條之1 第1 項、第284 條之1
、第299 條第1 項前段，刑法第320 條第1 項、第325 條第1 項
、第51條第5 款、第47條、第90條，判決如主文。
本案經檢察官蒲心智到庭執行職務。
中    華    民    國    99    年    11    月    5     日
                  刑事第十八庭  法  官  林芳華
以上正本證明與原本無異。
如不服本判決應於收受送達後10日內向本院提出上訴書狀，並應
敘述具體理由；其未敘述上訴理由者，應於上訴期間屆滿後20日
內向本院補提理由書（均須按他造當事人之人數附繕）「切勿逕
送上級法院」。
                                書記官  林鈴芬
中    華    民    國    99    年    11    月    5     日
附錄本案論罪科刑法條
刑法第320條
意圖為自己或第三人不法之所有，而竊取他人之動產者，為竊盜
罪，處5 年以下有期徒刑、拘役或5 百元以下罰金。
意圖為自己或第三人不法之利益，而竊佔他人之不動產者，依前
項之規定處斷。
前2 項之未遂犯罰之。
刑法第325條
意圖為自己或第三人不法之所有，而搶奪他人之動產者，處6 月
以上5 年以下有期徒刑。
因而致人於死者，處無期徒刑或7 年以上有期徒刑，致重傷者，
處3 年以上10年以下有期徒刑。
第1 項之未遂犯罰之。

司法院資訊處製作；財團法人民間司法改革基金會備份。
